臺灣臺南地方法院刑事判決
111年度訴緝字第1號
公  訴  人  臺灣臺南地方檢察署檢察官
被      告  陳正義


                    （現另案於法務部矯正署高雄戒治所執行中）
選任辯護人  鄭世賢律師（法扶律師）
上列被告因違反毒品危害防制條例案件，經檢察官提起公訴（10
9 年度偵字第14233 號），本院判決如下：
    主  文
丙○○意圖販賣而持有第二級毒品，累犯，處有期徒刑壹年拾月。
扣案如附表所示之物均沒收銷燬；扣案分裝杓壹支、分裝袋壹包
、磅秤壹台、HTC 廠牌手機壹支均沒收。
    事  實
一、丙○○知悉甲基安非他命屬毒品危害防制條例第2 條第2 項第
    2 款所列管之第二級毒品，依法不得持有、施用，竟為供自
    己施用之目的，於民國109 年7 月15日晚間11時許，在臺南
    市永康區小東路與忠勇街口，以新臺幣（下同）1 萬7,000 
    元之代價，向許欣翔購得甲基安非他命半兩（約18公克），
    並自行分裝；嗣於109 年7 月中旬某日起，另萌生販賣之意
    ，基於意圖販賣而持有第二級毒品之犯意，持有前揭購得之
    甲基安非他命以伺機販售。嗣於109 年7 月30日上午9 時許
    ，因警方在臺南市○○區○○○路00巷00號偵辦另案時，丙○○適
    在現場，並於有偵查犯罪職權之公務員發覺其犯罪前，主動
    將所持有如附表所示之甲基安非他命6 包（檢驗前淨重共14
    .213公克）、分裝杓1 支、吸食器1 組、分裝袋1 包、磅秤
    1 台、HTC 牌手機1 支等物交由警方查扣，因而查悉上情。
二、案經臺南市政府警察局第五分局報告臺灣臺南地方檢察署檢
    察官偵查起訴。
    理  由
壹、程序方面：
一、本案認定事實所引用卷內被告以外之人於審判外之陳述，除
    原已符刑事訴訟法所定傳聞例外規定而得作為證據外，檢察
    官、被告丙○○及辯護人於準備及審理程序時，均同意其有作
    為本案證據之證據能力（訴緝字卷第78頁至第80頁、第142 
    頁至第143 頁），審酌前揭陳述作成之程序並無違法，與本
    案之待證事實均具有關聯性，且尚無違法不當及證明力明顯
    過低之瑕疵，而認為以之作為證據應屬適當，是本案有關被
    告以外之人於審判外陳述之供述證據，依刑事訴訟法第159 
    條之5 第1 項規定，均有證據能力。
二、至於卷內所存經引用之非供述證據部分，與本件待證事實均
    具有關聯性，且無證據證明係公務員違背法定程序所取得，
    依刑事訴訟法第158 條之4 之反面解釋，自有證據能力。
貳、實體方面：
一、認定事實所憑之證據及理由：
　㈠上揭犯罪事實，業據被告於警詢、偵訊、本院訊問、準備及
    審理程序中均坦承不諱（警卷第1 頁至第6 頁，偵卷第15頁
    至第16頁，訴字卷第156 頁、訴緝字卷第77頁、第80頁至第
    82頁、第142 頁、第148 頁至第149 頁），並有臺南市政府
    警察局第五分局扣押筆錄、扣押物品目錄表各1 份、扣押物
    品照片13張在卷可稽（警卷第13頁至第17頁、第21頁、第41
    頁至第47頁），而扣案如附表所示之物，經送請鑑驗，結果
    均檢出含有第二級毒品甲基安非他命成分（詳細鑑驗結果如
    附表所示）等情，亦有高雄市立凱旋醫院109 年9 月14日高
    市凱醫驗字第65701 號濫用藥物成品檢驗鑑定書1 份附卷可
    佐（偵卷第45頁至第47頁），足認被告上開任意性之自白與
    事實相符，應堪採信。
　㈡被告因施用本件購得之第二級毒品甲基安非他命，與本案同
    時為警查獲，經徵得被告同意採集其尿液送驗，結果呈安非
    他命、甲基安非他命陽性反應，而由本院以109 年度毒聲字
    第340 號裁定送勒戒處所觀察、勒戒等情，業據被告供承在
    卷（訴緝字卷第81頁），並有臺南市政府警察局第五分局採
    集尿液鑑定同意書、調查被告涉嫌毒品案送驗尿液及年籍對
    照表（檢體編號：109Q190）、臺南市政府衛生局檢驗結果
    報告（檢體名稱：109Q190）及臺灣高等法院被告前案紀錄
    表各1 份存卷可按（警卷第23頁至第25頁、偵卷第39頁，訴
    緝字卷第159 頁至第177 頁），堪認被告本件初始確係為供
    自己施用之目的，購入上開毒品。而被告於偵訊中供稱：扣
    案毒品都是我的，是我自己要施用的，也有一些是要拿來賣
    的，但還沒有賣出去等語（偵卷第15頁），於本院亦供稱：
    我一開始是想自己施用而購入這些毒品，之後沒多久，差不
    多於109 年7 月中旬才有轉賣的想法，我打算1 錢差不多是
    賣6,000 元，但都還沒有賣出去等語（訴緝字卷第81頁、第
    148 頁至第149 頁），足認被告購入上開毒品後，確另有萌
    生販賣他人以從中牟利之意圖，進而持有上開毒品伺機販售
    ，惟依卷內現有證據，尚無從證明被告已有向外求售或找到
    買家提供看貨、議價等買賣毒品之要約或意思合致等行為，
    自難認其已著手於販賣毒品之構成要件行為，是被告本件犯
    行，應僅該當於意圖販賣而持有第二級毒品。
　㈢綜上，本件事證明確，被告犯行洵堪認定，應予依法論科。
二、論罪科刑：
　㈠按行為人非基於營利之目的而持有毒品（如原供施用而購入
    毒品），嗣後變更犯意而有營利販賣之意圖，惟尚未尋覓毒
    品買家、商議交易數量、價格、時間、地點，或對不特定人
    或特定多數人招攬宣傳、廣告行銷可向其購買毒品，即尚未
    達著手販賣毒品之階段，應論以意圖販賣而持有毒品罪，最
    高法院109 年度台上字第915 號、第4861號判決意旨可資參
    照。
　㈡經查，本件被告最初係為供自己施用之目的，購入上開毒品
    ，後另萌生販賣營利之意圖，而持有前揭毒品伺機販售，惟
    尚未達於販賣毒品之著手階段，即為警查獲等情，業如前述
    。是核被告所為，係犯毒品危害防制條例第5 條第2 項之意
    圖販賣而持有第二級毒品罪。被告於購入上開第二級毒品後
    、萌生販賣該等毒品營利之意圖前，單純持有第二級毒品之
    低度行為，為後續意圖販賣而持有第二級毒品之高度行為所
    吸收，不另論罪。
　㈢刑之加重、減輕部分：
　⒈被告前因施用第二級毒品案件，經本院以108 年度簡字第856
     號判決判處有期徒刑5 月確定，於109 年2 月26日易科罰
    金執行完畢（下稱前案）等情，有臺灣高等法院被告前案紀
    錄表1 份在卷足參（訴緝字卷第159 頁至第177 頁），被告
    於受前案徒刑之執行完畢後，5 年以內故意再犯本件有期徒
    刑以上之罪，核與刑法第47條第1 項所定累犯之要件相符。
    衡酌上開前案與本案所犯，均屬毒品類型犯罪，且被告本案
    購入並持有上開第二級毒品甲基安非他命之初，即係為供自
    己施用等情，業如前述，顯見被告雖經前案刑罰之執行，仍
    未知警惕，遠離毒品，本案犯罪之責任非難程度應予提升，
    且依本案犯罪情節，並無應量處法定最低刑度之情形，即使
    依累犯規定加重其法定最低本刑，亦不致使行為人所承受之
    刑罰超過其所應負擔之罪責，即無司法院釋字第775 號解釋
    意旨所指應裁量不予加重最低本刑，否則將致罪刑不相當之
    情形，爰依刑法第47條第1 項規定，加重其刑。
　⒉被告就本件犯行，於偵查及歷次審判中均自白犯罪，應依毒
    品危害防制條例第17條第2 項規定，減輕其刑。
　⒊被告於警方在臺南市永康區中華二路88巷37號偵辦另案時，
    適在現場，主動向警方坦承持有毒品，並將所持有如附表所
    示之第二級毒品甲基安非他命6 包及其餘扣案物交由警方查
    扣，復於警詢中坦承其持有上開毒品，主觀上有伺機販賣第
    二級毒品營利之意圖（警卷第3 頁），堪認係於有偵查犯罪
    職權之公務員發覺其犯罪前，自首而接受裁判，核與刑法第
    62條前段所定要件相符，爰依法遞減輕其刑。
　⒋被告同時有上開刑度加重（累犯）及減輕（偵審自白、自首
    ）情形，應依刑法第71條第1 項、第70條規定，先加後減，
    並遞減輕其刑。
　⒌至被告雖於偵查中供出並指認其毒品來源為「許欣翔」，惟
    無法提供相關具體事證，經警查訪被告所稱毒品交易地點，
    並無監視器，亦不知「許欣翔」駕駛車號，無法追查，且因
    雙方交易是利用網路遊戲「星辰」聯繫，密語均遭遊戲公司
    刪除，無法提供，故無確據可資偵辦販賣毒品與被告之上游
    藥頭「許欣翔」，是本件並未依被告之供述，因而查獲其他
    正犯或共犯等情，有臺灣臺南地方檢察署111 年1 月20日乙
    ○文安109 偵14233 字第1119004551號函、臺南市政府警察
    局第五分局111 年1 月17日南市警五偵字第1110022637號函
    暨所附員警職務報告各1 份在卷可參（訴緝字卷第115 頁、
    第121 頁至第123 頁），足認本件並未因被告之供述而查獲
    其他正犯或共犯，尚無從依毒品危害防制條例第17條第1 項
    規定減免其刑，附此敘明。
　㈣爰以行為人之責任為基礎，審酌被告除前已論以累犯之案件
    外，另有多次因違反毒品危害防制條例案件，經法院論罪科
    刑之紀錄，有臺灣高等法院被告前案紀錄表1 份附卷可參（
    訴緝字卷第159 頁至第177 頁），素行不佳，知悉毒品戕害
    人之身心健康甚鉅，無視我國及國際上普遍對於毒品均採嚴
    厲管制措施，不思以正當管道獲取財物，本件於購入第二級
    毒品後，又萌生販賣與他人牟利之意圖，所持有並伺機販售
    之毒品數量非微，所為易於助長毒品濫用之風氣，並殘害他
    人身心健康，危害社會及他人甚深，實屬不該，幸因及時向
    警方自首犯罪始未生有實害。兼衡被告犯後坦承犯行，態度
    尚可，及於審理中自承為國中肄業之智識程度，已離婚、育
    有2 名子女（均尚未成年，由前妻父母照顧），入監前從事
    搭蓋鐵皮屋及防水抓漏工作，每月收入約4 萬元至5 萬元，
    並獨自居住之家庭生活及經濟狀況（訴緝字卷第149 頁至第
    150 頁）等一切情狀，量處如主文所示之刑。
三、沒收部分：　
　㈠扣案如附表編號1 至編號6 所示之物，經送請鑑驗，結果均
    檢出第二級毒品甲基安非他命成分（詳細鑑驗結果如附表編
    號1 至編號6 所示）等情，業如前述，堪認均屬查獲之第二
    級毒品，應依毒品危害防制條例第18條第1 項前段規定，均
    予沒收銷燬之；另盛裝上開毒品所使用之包裝袋共6 只，因
    與其內殘留之毒品成分難以完全析離，且無析離之實益及必
    要，應均視同為第二級毒品，併依上開規定宣告沒收銷燬之
    。至因鑑驗用罄之毒品部分，既已滅失，自無庸為沒收銷燬
    之諭知。
　㈡扣案分裝杓1 支、分裝袋1 包、磅秤1 台、HTC 廠牌手機1 
    支，均為供被告本件犯罪所用之物等情，業據被告供承在卷
    （訴緝字卷第82頁、第147 頁），應依毒品危害防制條例第
    19條第1 項規定，不問屬於犯罪行為人與否，均沒收之。
　㈢至扣案吸食器1 組，僅為供被告自行施用毒品使用之物，亦
    非屬義務沒收之物，依卷內證據難認與本案犯罪具有關聯，
    尚無從於本案宣告沒收，附此敘明。
據上論斷，應依刑事訴訟法第299 條第1 項前段，毒品危害防制
條例第5 條第2 項、第17 條第2 項、第18 條第1 項前段、第19
條第1 項，刑法第11條、第47條第1 項、第62條前段，判決如主
文。
本案經檢察官甲○○提起公訴並到庭執行職務。
中　　華　　民　　國　　111 　年　　4 　　月　　19　　日
                  刑事第一庭  審判長  法  官  梁淑美
                                      法  官  鄭文祺
                                      法  官  陳品謙
以上正本證明與原本無異。
如不服本判決應於收受本判決後20日內向本院提出上訴書狀，並
應敘述具體理由。其未敘述上訴理由者，應於上訴期間屆滿後20
日內向本院補提理由書狀（均須按他造當事人之人數附繕本）「
切勿逕送上級法院」。 
   　　　　　　　　 　　　　　　　　　書記官  趙建舜
中　　華　　民　　國　　111 　年　　4 　　月　　19　　日

附錄論罪科刑法條：
毒品危害防制條例第5 條第2 項
意圖販賣而持有第二級毒品者，處5 年以上有期徒刑，得併科新
臺幣500 萬元以下罰金。

附表：扣案毒品送驗結果說明
編號 扣案毒品名稱數量 鑑驗結果 1 甲基安非他命1 包 （含包裝袋1 只） 白色結晶 檢出第二級毒品甲基安非他命 檢驗前淨重3.558公克 檢驗後淨重3.547公克 2 甲基安非他命1 包 （含包裝袋1 只） 白色結晶 檢出第二級毒品甲基安非他命 檢驗前淨重1.568公克 檢驗後淨重1.556公克 3 甲基安非他命1 包 （含包裝袋1 只） 白色結晶 檢出第二級毒品甲基安非他命 檢驗前淨重1.609公克 檢驗後淨重1.598公克 4 甲基安非他命1 包 （含包裝袋1 只） 白色結晶 檢出第二級毒品甲基安非他命 檢驗前淨重3.566公克 檢驗後淨重3.551公克 5 甲基安非他命1 包 （含包裝袋1 只） 白色結晶 檢出第二級毒品甲基安非他命 檢驗前淨重3.539公克 檢驗後淨重3.526公克 6 甲基安非他命1 包 （含包裝袋1 只） 白色結晶 檢出第二級毒品甲基安非他命 檢驗前淨重0.373公克 檢驗後淨重0.361公克